臺灣屏東地方法院刑事判決　　　　　　　 99年度易字第621號
公　訴　人　臺灣屏東地方法院檢察署檢察官
被　　　告　潘子宜
　　　　　　戴博文原名黎博文.
　　　　　　莊秀蘭
　　　　　　張榮聰
上列被告因竊盜等案件，經檢察官提起公訴（98年度偵字第7827
號），及追加起訴（99年度偵緝字第325 號），本院判決如下：
    主  文
潘子宜共同攜帶兇器竊盜，處有期徒刑捌月。
戴博文、莊秀蘭、張榮聰均無罪。
    事  實
一、潘子宜、戴博文（所涉竊盜犯行未據起訴）共同意圖為自己
    不法之所有，並基於攜帶兇器竊盜之犯意聯絡，於民國98年
    9 月15日20時許，由潘子宜攜帶向不知情之友人借得客觀上
    具有危險性，足以危害人之生命、身體安全，可供兇器使用
    之乙炔切割器1 組、破壞剪1 支，夥同戴博文前往許銀慶所
    有位於屏東縣枋寮鄉○○村○○○段2829地號土地之芒果園
    ，潘子宜、戴博文遂持兇器乙炔切割器切割設於該芒果園之
    許銀慶所有之鋼筋23支，並在該芒果園旁切割不詳之人所有
    之鋼筋25支，復持兇器乙炔切割器、破壞剪切割、剪斷設於
    上開芒果園外之許銀慶所有之鐵網26捆（重約630 公斤）而
    竊取之，得手後即將竊得之鋼筋、鐵網悉數載往張榮聰之住
    處，售與張榮聰，得款新台幣約5 、6 千元。嗣於98年10月
    1 日12時，戴博文擅自將張榮聰購得之上開鋼筋48支載往余
    俊義所經營，位於屏東縣佳冬鄉○○村○○路263 巷28號之
    三義欣業社資源回收場變賣時，為余俊義查覺可疑而報警處
    理，始查知上情，並循戴博文之供述起出上開鐵網26捆（重
    約630 公斤）。
二、案經屏東縣政府警察局枋寮分局報請臺灣屏東地方法院檢察
    署檢察官偵查起訴。
    理  由
壹、證據能力部分：
    按傳聞法則之重要理論依據，在於傳聞證據未經當事人之反
    對詰問予以核實，乃予排斥，惟若當事人已放棄對原供述人
    之反對詰問權，於法院審判時表明同意該等傳聞證據可作為
    證據，基於證據資料愈豐富，愈有助於真實發現之理念，並
    貫徹刑事訴訟法修法加重當事人進行主義之精神，確認當事
    人對於證據能力有處分權之制度，傳聞證據經當事人同意作
    為證據，法院認為適當者，亦得為證據。本件檢察官、被告
    潘子宜、戴博文、莊秀蘭、張榮聰於本院準備程序時已表示
    對於全案卷證所存證據（含供述及非供述證據）均同意有證
    據能力，本院復斟酌該等證據並非非法取得，亦無證明力明
    顯過低之情形，以之作為證據，應屬適當，是依刑法訴訟法
    第159 條之5 第1 項規定，應認該等證據均得採為證據。
貳、有罪部分：
一、上揭事實，業據被告潘子宜於本院審理時坦承不諱（見本院
    100 年1 月31日審判筆錄），核與證人即共犯戴博文於本院
    審理時證述與被告潘子宜竊得鋼筋、鐵網後售與張榮聰等語
    （見本院99年12月20日審判筆錄）；證人張榮聰於本院審理
    時證述向被告潘子宜與共犯戴博文購得鋼筋、鐵網等語（見
    本院100 年1 月31日審判筆錄）；證人即被害人許銀慶於警
    詢時所證鋼筋23支、鐵網26捆遭竊等語；證人余俊義於警詢
    時所證戴博文持鋼筋48支出售等語均相符，並有贓物認領保
    管單、收據各1 紙及照片16幀在卷足憑，堪認被告潘子宜之
    自白與事實相符，事證明確，被告潘子宜之犯行洵堪認定。
二、至被告潘子宜雖於本院審理時自白與戴博文及其弟3 人共犯
    本件攜帶兇器竊盜犯行云云，惟共犯戴博文於本院審理時堅
    稱其弟未參與本件攜帶兇器竊盜犯行，其弟僅陪同將竊得之
    鋼筋、鐵網售與張榮聰等語（見本院100 年1 月31日審判筆
    錄），而證人張榮聰於本院審理時亦僅證稱戴博文之弟與潘
    子宜、戴博文同來出售鋼筋、鐵網等語（見本院100 年1 月
    31日審判筆錄），是除被告潘子宜所為與戴博文及其弟3 人
    共犯本件攜帶兇器竊盜犯行之自白外，並無任何證據證明戴
    博文之弟與被告潘子宜、共犯戴博文共犯本件攜帶兇器竊盜
    犯行，即無任何補強證據可認被告潘子宜此部分之自白與事
    實相符，自不得僅以被告潘子宜此部分之自白而認其與戴博
    文及其弟3 人共犯本件攜帶兇器竊盜犯行，則被告潘子宜此
    部分之自白尚難遽採。又公訴意旨認被告潘子宜竊取許銀慶
    所有之鋼筋48支云云，惟證人即被害人許銀慶於警詢時證稱
    ：警方查獲鋼筋乙批，經伊當場察看確認，確實是伊所有之
    鋼筋23支，伊所有之鋼筋都有浸柏油來做防鏽等語，且證人
    余俊義於警詢時證稱：戴博文來販賣有漆柏油鐵條23支、沒
    有漆柏油鐵條25支等語，堪認許銀慶所有遭竊之鋼筋僅23支
    ，其餘25支未漆柏油之鋼筋非許銀慶所有，又該25支未漆柏
    油之鋼筋均係被告潘子宜、戴博文切割而竊取，非遭人棄置
    ，顯見該25支鋼筋乃不詳之人所有，公訴意旨認係許銀慶所
    有容有誤會，併此敘明。
三、按被告潘子宜行為後，刑法第321 條業經修正，並於99年1
    月28日生效，修正後刑法第321 條之法定刑增加得併科罰金
    之規定，依刑法第2 條第1 項之規定，比較新、舊法結果，
    應適用較有利於被告之修正前刑法第321 條之規定，合先敘
    明。次刑法第321 條第1 項第3 款之攜帶兇器竊盜罪，係以
    行為人攜帶兇器竊盜為其加重條件，此所謂兇器，其種類並
    無限制，凡客觀上足對人之生命、身體、安全構成威脅，具
    有危險性之兇器均屬之，且祇須行竊時攜帶此種具有危險性
    之兇器為已足，並不以攜帶之初有行兇之意圖為必要（最高
    法院79年台上字第5253號判例參照），本件被告潘子宜與共
    犯戴博文行竊時所攜帶之乙炔切割器及破壞剪，雖未扣案，
    惟乙炔切割器係以高溫火焰切割質地堅硬之物品；另破壞剪
    既足供持之行竊剪斷鐵網，顯見應為鐵製材質，質地堅硬、
    銳利之物，均足以對人之生命、身體構成威脅，具有危險性
    ，均可認定為兇器。是核被告潘子宜所為，係犯修正前刑法
    第321 條第1 項第3 款之攜帶兇器竊盜罪。至被告潘子宜所
    竊取之鋼筋雖分屬2 人所有，惟其係於同一地點所竊，業據
    被告潘子宜、共犯戴博文陳明在卷，且渠等僅係基於單一之
    竊盜犯意為之，主觀上無從知悉各該財物之所有權歸屬，自
    應僅論以一罪。被告潘子宜與共犯戴博文就本件攜帶兇器竊
    盜犯行間，互有犯意聯絡及行為分擔，均為共同正犯。爰審
    酌被告潘子宜不思正途營生，竟貪圖小利而為本件竊盜犯行
    ，復考量其犯罪目的、手段、犯罪所生危害，犯罪後終知坦
    承犯行之態度等一切情狀，量處如主文所示之刑，以資懲儆
    。被告潘子宜為本件竊盜犯行所用之乙炔切割器及破壞剪，
    係他人所有而非被告潘子宜所有，業據被告潘子宜陳明在卷
    ，且非屬違禁物，爰不予宣告沒收。
、無罪部分：
一、公訴意旨另略以：被告張榮聰與潘子宜共同基於意圖為自己
    不法所有之犯意聯絡，於98年9 月15日20時許，持客觀上得
    作為兇器使用之乙炔切割器1 組、破壞剪1 支，前往位於屏
    東縣枋寮鄉○○村○○○段2829地號芒果園內，竊取許銀慶
    所有之鐵網約630 公斤及鋼筋48支。被告戴博文、莊秀蘭明
    知上開鐵網及鋼筋係潘子宜、張榮聰竊取之物，竟仍共同基
    於搬運贓物之犯意聯絡，於98年9 月15日22時許，夥同潘子
    宜、張榮聰將上開贓物搬運至屏東縣枋寮鄉○○村○○路71
    號旁空屋內藏放，復於翌日即16日22時許，將上開贓物搬運
    至屏東縣枋寮鄉○○村○○路141 號旁空屋內藏放，因認被
    告張榮聰涉犯刑法第321 條第1 項第3 款之攜帶兇器竊盜罪
    嫌；被告戴博文、莊秀蘭則均涉犯刑法第349 條第2 項之搬
    運贓物罪嫌云云。
二、按犯罪事實應依證據認定之，無證據不得認定犯罪事實；又
    不能證明被告犯罪者，應諭知無罪之判決，刑事訴訟法第15
    4 條第2 項、第301 條第1 項分別定有明文。次按事實之認
    定，應憑證據，如未能發現相當證據，或證據不足以證明，
    自不能以推測或擬制之方法，以為裁判之基礎；又認定犯罪
    事實所憑之證據，雖不以直接證據為限，間接證據亦包括在
    內，然而無論直接或間接證據，其為訴訟上之證明，須於通
    常一般之人不致有所懷疑，而得確信其為真實之程度者，始
    得據為有罪之認定；再認定不利於被告之事實，須依積極證
    據，苟積極證據不足為不利於被告事實之認定時，即應為有
    利於被告之認定，更不必有何有利之證據，最高法院著有40
    年台上字第86號判例、76年台上字第4986號判例及30年上字
    第816 號判例，可資參照。
三、訊據被告張榮聰堅決否認有與潘子宜共同竊取本件鋼筋、鐵
    網，辯稱：伊沒有偷鋼筋、鐵網，伊係向潘子宜、戴博文購
    得本件鋼筋、鐵網等語。經查：證人潘子宜、戴博文於本院
    審理時均結證稱：張榮聰未共同至芒果園竊取本件鋼筋、鐵
    網等語（見本院99年12月20日、100 年1 月31日審判筆錄）
    ，互核相符，且渠等已坦認自身所為犯行，當無迴護被告張
    榮聰之必要，是渠等於本院審理時所證應堪採信。而證人戴
    博文雖於警詢時曾證稱本件鋼筋、鐵網係潘子宜與被告張榮
    聰竊取云云，惟其於本院審理時已翻異前詞，且證人戴博文
    於警詢時所為之證述，與被告張榮聰所辯及證人潘子宜於本
    院審理時所證之情均不相符，亦與常理有所未合，尚難遽採
    ，自無從以證人戴博文於警詢時所為之證述採為認定被告張
    榮聰確為竊取本件鋼筋、鐵網犯行之依據，公訴意旨此部分
    所指自乏其據。此外，復查又無其他積極、確切之證據足以
    證明被告張榮聰涉有公訴意旨所指之竊取本件鋼筋、鐵網犯
    行，要屬不能證明其犯罪，揆諸前揭說明，自應為無罪之諭
    知。至被告張榮聰向潘子宜、戴博文購得本件鋼筋、鐵網是
    否涉犯故買贓物罪，應由檢察官另行依法卓辦，併此敘明。
四、按竊盜搬運贓物，為竊盜罪之當然結果，在論處被告以竊盜
    罪外，不能再依贓物罪論科；又刑法上贓物罪之成立，以關
    於他人犯罪所得之財物為限，若係因自己犯罪所得之物，不
    論其為正犯或教唆犯、幫助犯，則其於犯罪後，復收受該犯
    罪所得之贓物，其受贓行為當然包括於原犯罪行為之中，自
    無再成立收受贓物罪之餘地，最高法院著有24年上字第3283
    號判例、82年度台上字第6900號判決意旨，可資參照。訊據
    被告戴博文於本院審理時坦認與潘子宜竊取本件鋼筋、鐵網
    後售與張榮聰，且為張榮聰將本件鋼筋、鐵網自屏東縣枋寮
    鄉○○村○○路71號旁空屋搬運至東山路141 號旁空屋，及
    擅自將張榮聰購得之上開鋼筋48支載往資源回收場變賣等事
    實（見本院99年12月20日、100 年1 月31日審判筆錄），核
    與證人潘子宜、張榮聰於本院審理時所證之情（見本院100
    年1 月31日審判筆錄）相符，是本件鋼筋、鐵網確係被告戴
    博文與共犯潘子宜所竊取，則參諸上開最高法院判例、判決
    意旨，被告戴博文行竊後搬運竊得之贓物，自不得依搬運贓
    物罪論科，揆諸前揭說明，自應為無罪之諭知。至被告戴博
    文所涉竊盜、侵占犯行應由檢察官另行依法訴究，併此敘明
    。
五、被告莊秀蘭雖曾於偵查中坦承犯贓物罪云云（見檢察官99年
    6 月15日訊問筆錄），檢察官乃據以被告莊秀蘭之自白而認
    其涉犯刑法第349 條第2 項之搬運贓物罪嫌云云。惟按被告
    之自白，非出於強暴、脅迫、利誘、詐欺、疲勞訊問、違法
    羈押或其他不正之方法，且與事實相符者，得為證據；被告
    或共犯之自白，不得作為有罪判決之唯一證據，仍應調查其
    他必要之證據，以察其是否與事實相符；不能證明被告犯罪
    者，應諭知無罪之判決，刑事訴訟法第156 條第1 項、第2
    項分別定有明文。次按犯罪事實之證明，不論係直接證據或
    間接證據，須於一般人均不致有所懷疑而得確信其為真實之
    程度，始得據為有罪之認定，倘其證明尚未達於此程度而仍
    有合理懷疑存在時，本諸無罪推定之原則，自應為被告無罪
    之判決，故附加於自白之佐證，亦須達於無合理懷疑之程度
    ，且非只增強自白之可信性為已足，仍須具備構成犯罪要件
    事實之獨立證據，亦即除自白外，仍應有足可證明犯罪之必
    要證據，因此，無被告自白之案件，固應調查必要之證據，
    即已有被告自白之案件，亦須調查其他必要之證據，以察其
    是否與事實相符，最高法院91年度台上字第7496號判決意旨
    參照。查證人戴博文、潘子宜、張榮聰於本院審理時均結證
    稱：被告莊秀蘭未參與搬運本件鋼筋、鐵網等語（見本院99
    年12月20日、100 年1 月31日審判筆錄），互核相符，又本
    件鋼筋、鐵網係潘子宜、戴博文竊取後售與張榮聰，並由潘
    子宜、戴博文為張榮聰將本件鋼筋、鐵網自屏東縣枋寮鄉○
    ○村○○路71號旁空屋搬運至東山路141 號旁空屋等情，已
    如上述，而潘子宜、戴博文既可合力將竊得之鋼筋、鐵網載
    往售與張榮聰，當亦可合力為張榮聰搬運之，自無需借力他
    人，況戴博文、潘子宜、張榮聰所為均屬犯罪行為，衡情必
    會隱匿而避他人知悉，亦堪認無被告莊秀蘭參與搬運之必要
    ，是證人戴博文、潘子宜、張榮聰於本院審理時所證應堪採
    信，顯見被告莊秀蘭未參與搬運本件鋼筋、鐵網，參以被告
    莊秀蘭自警詢時起迄本院審理時，多次否認有參與本件犯行
    ，自難僅以其所為認罪之陳述而採為對其不利認定之依據，
    則被告莊秀蘭雖曾自白為搬運贓物之犯行，惟本院查無任何
    補強證據以證明被告莊秀蘭之自白之真實性，尚難認被告莊
    秀蘭之自白與事實相符，是公訴意旨認被告莊秀蘭搬運本件
    鋼筋、鐵網云云，即有所誤會，難認與事實相符。此外，復
    查又無其他積極、確切之證據足以證明被告莊秀蘭涉有公訴
    意旨所指之搬運贓物犯行，要屬不能證明其犯罪，揆諸前揭
    說明，自應為無罪之諭知。
據上論斷，應依刑事訴訟法第299 條第1 項前段、第301 條，刑
法第28條、第2 條第1 項前段，修正前刑法第321 條第1 項第3
款，判決如主文。
本案經檢察官鍾佩真到庭執行職務。
中    華    民    國  100     年    2     月    14    日
                  刑事第五庭    審判長法  官 林家聖
                                      法  官 黃柏霖
                                      法  官 劉怡孜
以上正本證明與原本無異。
如不服本判決應於收受判決後10日內向本院提出上訴書狀，並應
敘述具體理由；其未敘述上訴理由者，應於上訴期間屆滿後20日
內向本院補提理由書（均須按他造當事人之人數附繕本）「切勿
逕送上級法院」。
中    華    民    國  100     年    2     月    14    日
                                      書記官 鍾思賢
附錄本判決論罪科刑法條全文：
修正前刑法第321 條第1 項第3 款
犯竊盜罪而有左列情形之1 者，處6 月以上、5 年以下有期徒刑
：
三、攜帶兇器而犯之者。